【裁判字號】    89,上訴,2140
【裁判日期】    891228
【裁判案由】    毒品危害防制條例
【裁判全文】
臺灣高等法院臺中分院刑事判決          民國八十九年度上訴字第二一四○號
    上  訴  人
    即  被  告  丙○○
    選任辯護人  徐國楨
                李國煒律師
    上  訴  人
    即  被  告  乙○○
    指定辯護人  本院公設辯護人  甲○○
右上訴人等因毒品危害防制條例案件，不服臺灣苗栗地方法院中華民國八十九年十月
十六日第一審判決（民國八十九年度訴字第一三八號，起訴案號：臺灣苗栗地方法院
檢察署民國八十八年度偵字第三七二五號、八十九年度偵字第五二八、九一五號），
提起上訴，本院判決如左：
    主    文
原判決關於丙○○部分撤銷。
丙○○連續販賣第二級毒品，累犯，處有期徒刑拾年。扣案之第二級毒品拾貳包（合
計淨重拾伍點零玖公克、包裝重貳點玖貳公克）沒收銷燬；電子秤壹台、分裝袋壹批
、車號Ｑ八－一五一九號自小客車一輛、行動電話貳支（0000－000000號
及0000－000000號）及行動電話門號0000－000000號、000
0－000000號卡片貳張均沒收；販賣第二級毒品所得新台幣伍萬伍仟元沒收，
如全部或一部不能沒收時，以其財產抵償之。
其他上訴駁回。
    事    實
一、丙○○曾犯多次麻藥、竊盜等罪，最後一次因違麻醉藥品管理條例案件，經原審
    法院於民國八十七年四月二十七日判處有期徒刑六月確定，於八十七年七月十四
    日易科罰金執行完畢，不知警惕。基於販賣毒品營利之概括犯意，以賤買高賣之
    方式，向綽號「歐濃」之不詳姓名之成年男子（另函送檢方偵查），分別以新臺
    幣（以下同）一萬元代價購買第二級毒品安非他命（下稱安非他命）重量未滿半
    兩計二次、一萬五千元代價購買安非他命重量約半兩計三次後，於八十八年二月
    起，連續於附表所列之時間、以附表所列方式，在附表所列地點，使用其所有之
    0000－000000及0000－000000號行動電話為販賣毒品聯絡
    工具，以前者轉接後者，以附表所列之代價，販賣安非他命予附表所列等之人，
    共得款伍萬肆千元。復於八十八年七月十七日，丙○○承前之販賣毒品營利之概
    括犯意，駕駛其所有之Ｑ八－一五一九號自小客車，先至乙○○家中會合，即由
    丙○○駕駛，乙○○陪同，赴苗栗縣頭份鎮民生里新屋家，由丙○○下車向前述
    之「歐濃」男子，以新台幣（下同）一萬五千元之代價，購買到安非他命一大包
    後，二人即共赴苗栗縣頭份鎮陽明山莊處共同施用安非他命（施用毒品部分另由
    檢方偵辦），張智偉並基於幫助丙○○販賣安非他命之犯意協助加以分裝。其間
    因丙○○接獲綽號「大牛」之不詳姓名之成年男子之電話，表示將以五千元代價
    購買安非他命三、四包後，乙○○乃承前幫助丙○○販賣安非他命之犯意，由乙○○駕駛Ｑ八－一五一九號自小客車，搭載丙○○及不知情之林詩峰欲前往頭份
    鎮廷翊汽車旅館販賣予「大牛」，嗣於八十八年七月十七日晚上九時四十分許，
    為警於販售毒品途中即在國道一號高速公路頭份交流道涵洞處查獲，並扣得安非
    他命一大包及十小包（合計淨重十三‧八二公克、包裝重二‧七六公克）、電子
    秤一台及分裝袋一批。
二、丙○○因前述之犯罪事實，經臺灣苗栗地方法院檢察署檢察官聲請本院裁定羈押
    及送觀察勒戒，於八十八年十月十三日始獲釋放，詎丙○○仍不知警惕，仍基於
    同一販賣毒品營利之概括犯意，以賤買高賣之方式向綽號「豬哥」之不詳姓名之
    成年男子（另函送檢方偵查），以一萬元代價購買安非他命重量約半兩計四次。
    並先後於八十八年十二月初，由陳志恆撥打丙○○之行動電話0000－000
    000號後，二人隨即於苗栗縣頭份鎮○○路「溫醫院」前，由丙○○將一小包
    安非他命以一千元之代價賣予陳志恆。繼於八十九年一月二十六日十七時四十五
    分許，陳志恆在其苗栗縣頭份鎮流東里五十三號住處為警查獲，起出其持有購入
    供施用之第二級毒品安非他命殘渣袋一袋，經警囑陳志恆撥打前揭行動電話連絡
    販賣毒品者，以誘出丙○○，陳志恆即於電話中向丙○○佯稱欲購買二千元之安
    非他命，丙○○乃駕駛其前揭Ｑ八－一五一九號自小客車，於同日二十時四十五
    分許，欲在苗栗縣竹南鎮頂埔國小前將安非他命賣予陳志恆而為埋伏警員查獲，
    致此次販賣第二級毒品安非他命未得逞，而經警扣得丙○○所持有欲販售予陳志
    恆之安非他命一包（淨重一‧二七公克、包裝重○‧一六公克），及0000－
    000000號行動電話一支（起訴書誤為二支）、行動電話門號卡片二張。
三、案經內政部警政署國道公路警察局第二警察隊及新竹市警察局報請臺灣苗栗地方
    法院檢察署檢察官偵查起訴。
    理    由
一、被告丙○○部分：
    (一)訊據被告丙○○對於右揭販賣第二級毒品安非他命之事實坦承不諱，核與證人
      林詩峰、戊○○、丁○○、陳志恆、本案查獲警員陳永樑、宋瑞能、陳興隆、
      葉志偉所證述及被告乙○○所供述之情節大致相符，並有東信電訊所提供00
      00－000000號電話明細單、遠傳電信股份有限公司所提供0000－
      000000號CDR ENQUIRY REPORT（雙向）報表、及事實欄所述扣案之物、
      照片一幀在卷可憑。而上開扣案之安非他命，經送法務部調查局檢驗結果，均
      係第二級毒品甲基安非他命，有該局陸(一)字第八九○四七二四九號檢驗通知
      書附卷可稽，足證被告丙○○之自白確與事實相符，又被告自承其販賣毒品係
      為賺取差價，分期繳納車款，故其顯係意圖營利而販毒，事證明確，其犯行洵
      堪認定。
    (二)查安非他命為毒品危害防制條例第二條第二項第二款規定之第二級毒品，又所
      謂販賣係指意圖營利而販入或賣出而言，與民法上買賣意義不盡相同，販之字
      義即係買賤賣貴，因而法律規範販賣行為應予處罰，當然含有意圖營利之意義
      在內，無須於條文中另行標明「意圖營利」字樣（最高法院八十年度台上字第
      五九七六號判決參照）。且所謂販賣行為，並不以販入之後復行賣出為要件，
      祇要以營利為目的，將毒品購入或賣出，有一於此，其犯罪即為完成（最高法
      院二十五年度非字第一二三號判例、六十七年度台上字第二五○○判例、六十
      八年度台上字第六○六號判例參照）。核被告丙○○前揭販入與附表、前揭事
      實二之八十八年十二月初及八十九年一月二十六日之賣出賣安非他命所為，均
      係犯毒品危害防制條例第四條第二項之販賣第二級毒品罪。至被告丙○○於八
      十八年七月十七日欲販賣安非他命予「大牛」而為警查獲之行為，及陳志恆於
      八十九年一月二十六日下午五時許，在其住處為警查獲，為誘出販賣毒品者，
      以求人俱獲，依警方之指示，以電話向被告丙○○佯稱購買安非他命，而實
      際並無購買安非他命之真意，然被告丙○○既有販賣安非他命之故意，且依約
      帶安非他命前往交付，顯已著手實施販賣安非他命之行為，而因上述原因不
      能真正完成買賣安非他命之行為，是核被告丙○○就此二部分所為，均係犯毒
      品危害防制條例第四條第五項、第二項之販賣第二級毒品未遂罪。被告丙○○
      販賣安非他命前持有安非他命之低度行為為其販賣之高度行為所吸收，不另論
      罪。又其就事實一、事實二先後多次販賣安非他命既遂及未遂之犯行，時間緊
      接，手法相同，觸犯構成要件相同之罪名，顯係基於概括犯意所為，為連續犯
      ，應依刑法第五十六條之規定論以一罪，依販賣第二級毒品既遂罪論處。次查
      ，公訴意旨雖謂被告又於八十八年二月間出售毒品予被告不詳者多次，聯絡方
      式、交易地點均不詳，及於同年七月十七日要向不詳姓名者在不詳地點購買毒
      品前被查獲，又於同年六月十六日前之某日及八十九年一月二十四日、二十六
      日出售毒品多次給丁○○。惟查，前二者均屬無從查證其真實性，自難據以論
      罪科刑，而丁○○於原審偵審中均供稱其購買之次數不詳，然於本院訊問時則
      供稱購買二次，每次一千元（見本卷第四十三頁正、背面），故予以認定為二
      次，其餘次數及前二者之部分因公訴人認與起訴部分有連續犯之裁判上一罪關
      係，故不另為無罪之諭知。另戊○○於警訊中指明其向被告購買十次，而公訴
      人認為被告僅售予戊○○五、六次，其餘四次雖未據起訴，然因與起訴部分有
      連續犯之裁判上一罪關係，本院自得併予論處。再者，被告雖於原審坦承其尚
      於八十九年四月中旬，出售毒品予「小朱」者，得款七萬二千元。然此部分尚
      乏積極證據足以證明，亦難據以論罪科刑。
    (三)查被告丙○○曾犯多次麻醉、竊盜等罪，最後一次因違麻醉藥品管理條例案件
      ，經原審法院於民國八十七年四月二十七日判處有期徒刑六月確定，於八十七
      年七月十四日易科罰金執行完畢，有臺灣苗栗地方法院檢察署刑案資料查註紀
      錄表及臺灣高等法院被告全國前案紀錄表各一份在卷足憑，其於有期徒刑執行
      完畢後五年以內復犯有期徒刑以上之本罪，為累犯，除本刑為無期徒刑部分不
      得加重外，應依刑法第四十七條之規定加重其刑。至於依毒品危害防制條例第
      十七條規定，犯該條例第四條第一項至第三項、第五條第一項至第三項、第六
      條第一項至第三項、第七條第一項至第三項、第八條第一項至第三項、第十條
      或第十一條第一項、第二項之罪，供出毒品來源，因而破獲者，始得減輕其刑
      。查被告雖於原審審理中自白其犯罪事實，並供述其持有之毒品來源，然其自
      稱不知「歐濃」、「豬哥」之真實姓名住址（見原審八十九年十月二日審判筆
      錄），致員警迄未破獲「歐濃」、「豬哥」其人，是被告所為尚不合於該條減
      輕其刑之要件。
    (四)原審對被告丙○○予以論罪科刑，固非無見，惟查原審對公訴人提起公訴之被
      告於八十八年二月間出售毒品予不詳姓名者，及於同年七月十七日向不詳姓名
      者販入毒品等事實，未予論科，而未說明不予論科之理由，而就公訴人未起訴
      之被告八十九年四月中旬出售毒品予「小朱」者，加以審判；亦未說明其理由
      ，自有已受請求之事項未予判決，及未受請求之事項予以判決之違誤，且被告
      前後二次所犯，相距二月有餘，顯係基於概括之犯意，原審予以分論併罰，併
      有未當，再者，無期徒刑不得加重，刑法第六十四條第一項定有明文，本件被
      告販賣第二級毒品，本刑最高為無期徒刑，原判決再依累犯予以加重亦於法有
      違，被告丙○○上訴意旨，執此指摘原審此部分判決不當，顯有理由，自應由
      本院加以撤銷改判。茲審酌被告素行不佳，所為危害人體及健康及民族命脈甚
      巨，且被查獲釋放後又一再販賣等一切情狀，科處如主文第二項所示之刑，安
      非他命十二包（淨重十五‧０九公克，包裝重二‧九二公克）係毒品，不問屬
      於犯人與否，應依毒品危害防制條例第十八條第一項前段之規定沒收銷燬。電
      子秤一台、分裝袋一批、行動電話二支為被告丙○○所有、行動電話門號00
      00－000000號、0000－000000號卡片二張雖登記他人名下
      惟均為被告所有，及犯罪所得財物五萬五千元，係屬被告丙○○供犯罪所用之
      物及犯罪所得之財物，業據其供陳在卷，應依同條例第十九條第一項宣告沒收
      ，並諭知如全部或一部不能沒收時，以其財產抵償之。又車號Ｑ八－一五一九
      號自小客車係被告丙○○販賣第二級毒品罪所使用之陸上交通工具，亦據其供
      述明確，爰依毒品危害防制條例第十九條第三項之規定沒收之。
二、被告乙○○部分：
    (一)訊據被告乙○○坦承於右揭時地乘座被告丙○○Ｑ八－一五一九號自小客車時
      ，知悉丙○○是要去頭份鎮新屋家處買毒品，核與被告丙○○所供述到乙○○
      家找他時有說要先去跟「歐濃」買安非他命之情節相符（見原審八十九年八月
      二十一日訊問筆錄）。惟被告乙○○矢口否認有幫助販賣安非他命之犯行，辯
      稱：被警查獲時是丙○○叫其駕駛Ｑ八－一五一九號自小客車往交流道開，沒
      有說要作什麼事云云。另原審辯護人則為被告乙○○辯護稱：當時被告乙○○
      與證人林詩峰在被告丙○○車上是形同遭受挾持云云。經查：
      1.被告丙○○向「歐濃」購買安非他命時是一大包，是後來二人到永和山水厙
        陽明山莊丙○○朋友處分裝，當時確實有看到丙○○分裝安非他命，且安非
        他命是丙○○隨身攜帶，看到警察才藏到（車子）腳踏板的，業據被告乙○○於為警查獲之翌日即八十八年七月十八日偵訊時供述綦詳（見八十八年度
        偵字第三七二五號卷第三十頁、第三十一頁），而被告乙○○與丙○○曾共
        赴陽明山莊吸食安非他命，亦據被告二人供述無訛（見同卷第八十頁）。參
        以被告乙○○既自承於案發前已向丙○○購買過毒品二次，本件案發時知悉
        丙○○是去向「歐濃」購買毒品，則當無由丙○○單獨上陽明山莊吸食安非
        他命，而任由被告乙○○在該山莊之停車場枯等半小時至一小時之理，且本
        案既經警於案發之翌日於陽明山莊處查獲電子秤及分裝空袋一批，足見被告
        乙○○於原審訊問時改口稱在偵訊時表示丙○○買的安非他命是一大包，是
        後來在警局才知道，在陽明山莊時未上去丙○○朋友住處吸食、分裝安非他
        ，及丙○○於偵查時改口稱在陽明山莊時並未分裝云云（見同卷第八十頁背
        面），均係事後卸責之詞，不足採信。
      2.被告乙○○與丙○○於陽明山莊吸食毒品後，因丙○○接到一通電話說朋友
        要購買安非他命，始叫乙○○開車載他去，業據被告乙○○於八十八年七月
        十八日偵訊時供述綦詳（見八十八年度偵字第三七二五號卷第二十九頁背面
        ），且丙○○於被告乙○○駕車前往頭份交流道時，亦於駕駛座旁之前座向
        乙○○表示要拿毒品給「大牛」，業據當時同車坐於後座之證人林詩峰證述
        甚詳，則坐在同車上之乙○○自應俱聞。參以丙○○既曾賣予毒品給乙○○
        ，而乙○○本身並無駕照，亦不常開別人的車子，是因丙○○有對其提供毒
        品，所以才願意幫他開車，亦據被告乙○○於本院訊問時供述屬實（見原審
        八十九年八月三日訊問筆錄），則辯護人所辯當時被告乙○○與證人林詩峰
        在被告丙○○車上形同遭受挾持之詞，亦不足採，且販賣毒品，罪刑至重，
        丙○○如非由張智偉幫助販賣，亦不可能讓張智偉分裝毒品及駕車搭載其前
        往販賣，陷自己於危險之境地。故被告乙○○明知丙○○係要前往販賣毒品
        並加以幫助之事實明確，其上開所辯顯係事後推諉之詞，無足採信，其犯行
        堪予認定。
      (二)查安非他命為毒品危害防制條例第二條第二項第二款規定之第二級毒品，且
        刑法上之幫助犯，需對於他人之故意不法行為提供協助，予以物質上或精神
        上的支持，以便減輕罪實施之困難，或是加速犯罪的完成，但無論如何，心
        理上之幫助絕對不可以只是具有可有可無之影響，而必須對於正犯的犯罪決
        意有增強的作用力存在，本件被告乙○○既只陪同被告丙○○前往販入毒品
        ，並無進一步協助分擔販入之構成要件行為，尚難就此認定其為販入毒品之
        共同正犯。核被告乙○○上開以幫助被告丙○○販賣安非他命予「大牛」之
        行為，係犯毒品危害防制條例第四條第二項之販賣第二級毒品罪之幫助犯，
        爰依刑法第三十條規定，按正犯之刑減輕其刑。且其與被告丙○○於販賣完
        成前即為警查獲，是其犯行僅止於未遂，應依刑法第二十六條前段未遂犯之
        規定遞減輕其刑。檢察官雖認被告乙○○有共同前往購買安非他命及事後共
        同前往販賣之事實，足見其就販賣安非他命之犯行，確有行為分擔與犯意聯
        絡，因認其係涉犯共同販賣安非他命之犯行，惟查：被告丙○○與乙○○前
        往頭份鎮新屋家時是由丙○○單獨下車購買，業據被告丙○○供述明確（見
        原審八十九年八月二十一日訊問筆錄），核與被告乙○○所述：「我與丙○○一起去買的，是他叫我陪他去頭份新屋家買的，買多少錢我不知道」（見
        八十八年度偵字第三七二五號卷第三十頁）相符，足見被告乙○○並無出資
        ，亦無分擔販入安非他命之構成要件行為，且被告丙○○當時並未向乙○○
        表示要把賣「大牛」安非他命的錢分給他，亦據被告丙○○供陳在卷（見本
        院八十九年八月二十一日訊問筆錄），參以被告丙○○前揭事實一、二之其
        餘販賣毒品行為，均未與他人共同為之，故尚難以被告乙○○前揭幫助分裝
        毒品、單純幫助駕車前往販毒地點之行為遽認其為販賣毒品之共同正犯之罪
        責，是檢察官前述所認尚有誤會，附此敘明。原審因依毒品危害防制條例第
        四條第二項，刑法第十一條前段、第二十六條前段、第三十條審酌被告之素
        行、犯罪之動機、目的、對社會危害之程度及犯後飾詞卸責，毫無悔意等一
        切情狀，量處有期徒刑三年六月，以資懲儆，及以按共同正犯因相互間利用
        他方之行為，以遂行其犯意之實現，本於責任共同之原則，有關從刑之沒收
        部分，雖他共同正犯所有供犯罪所用之物，亦應於其本身所處主刑之後，併
        為沒收之諭知。幫助犯則僅對犯罪構成要件以外之行為為加功，且無共同犯
        罪之意思，自不適用該責任共同之原則，對於正犯所有供犯罪所用或因犯罪
        所得之物，勿庸併為沒收之宣告（最高法院八十六年度台上字第六二七八號
        、八十八年度台上字第六二三四號判決參照），是本案就正犯所有供犯罪所
        用或因犯罪所得之物，不併為沒收之宣告，併此敘明。認事用法，核無違誤
        。上訴人張智偉上訴意旨，否認犯罪，並無理由，應予駁回。
據上論斷，應依刑事訴訟法第三百六十九條第一項前段、第三百六十四條、第三百六
十八條、第二百九十九條第一項前段，毒品危害防制條例第四條第二項、第十八條第
一項前段、第十九條第一項、第三項，刑法第十一條前段、第五十六條、第四十七條
，判決如主文。
本案經檢察官李澤民到庭執行職務。
中      華      民國    八十九     年      十二     月    二十八  日
                                  臺灣高等法院臺中分院刑事第七庭
                                        審判長法  官  林  榮  龍
                                              法  官  謝  說  容
                                              法  官  黃  日  隆
右正本證明與原本無異。
如不服本判決應於收受送達後十日內向本院提出上訴書狀，其未述上訴之理由者並
得於提起上訴後十日內向本院補提理由書（均須按他造當事人之人數附繕本）。
                                              書記官  林  端  容
中      華      民      國      九十     年        一     月     二     日
附表：
┌──┬────┬────┬──────┬────────┬──────┐
│編號│犯罪時間│販賣對象│  聯絡方式  │    交易地點    │ 售      價 │
├──┼────┼────┼──────┼────────┼──────┤
│ 一 │八十八年│ 戊○○ │以行動電話號│苗栗縣頭份鎮東庄│每次約一‧五│
│    │二月起（│        │碼０九三一－│土地公廟，頭份交│公克至二公克│
│    │共十次）│        │四二二００七│流道，及某酒店  │或三公克不等│
│    │        │        │號聯繫      │                │，一‧五公克│
│    │        │        │            │                │至二公克者三│
│    │        │        │            │                │千元二公克者│
│    │        │        │            │                │為五千元共約│
│    │        │        │            │                │四萬元      │
├──┼────┼────┼──────┼────────┼──────┤
│ 二 │同年六月│ 丁○○ │同右        │苗栗縣頭份鎮節約│一次一千元兩│
│    │十六日前│        │            │街九十四號七樓一│次共二千元  │
│    │之某日（│        │            │室丁○○住處    │            │
│    │共二次）│        │            │                │            │
│    │        │        │            │                │            │
├──┼────┼────┼──────┼────────┼──────┤
│ 三 │同年七月│ 乙○○ │丙○○主動詢│苗栗縣頭份鎮尖豐│二千元      │
│    │五日、十│        │問          │路五七八巷十一弄│            │
│    │五日（共│        │            │十七號乙○○住處│            │
│    │二次）  │        │            │                │            │
└──┴────┴────┴──────┴────────┴──────┘
                                                                        Ｉ


司法院資訊處製作；財團法人民間司法改革基金會備份。
